【裁判字號】    98,交聲,1566
【裁判日期】    980715
【裁判案由】    聲明異議
【裁判全文】
臺灣高雄地方法院交通事件裁定        98年度交聲字第1566號
原處分機關  高雄市政府交通局
異  議  人
即受處分人  甲○○
上列異議人即受處分人因違反道路交通管理處罰條例案件，對於
原處分機關即高雄市政府交通局於民國98年5 月7 日所為之處分
（高市交裁字第裁32-ZDC067634號），聲明異議，本院裁定如下
：
    主  文
原處分撤銷。
    理  由
一、本件原處分意旨以：異議人即受處分人（下稱異議人）甲○
    ○所有之車牌號碼YR-0916 號自小客車，於民國96年10月26
    日14時30分，行經國道一號南下311.45公里處，因「汽車行
    駛高速公路速度超過規定最高速限（20公里以上未滿40公里
    ）」之違規，經內政部警政署國道公路警察局第四警察隊逕
    行舉發，並命異議人應於96年12月21日前自行到案，惟異議
    人於上開期限仍未自行到案，而於98年5 月7 日，逕依道路
    交通管理處罰條例第33條第1 項第1 款規定，裁處異議人罰
    鍰新臺幣（下同）6,000 元。
二、聲明異議意旨略以：我因涉刑案自95年11月17日遭羈押，嗣
    於臺灣泰源技能訓練所執行，並未收到舉發通知單；況上開
    車輛已由同居人朱麗婉陳報失竊在案，故對原處分不服，爰
    依法聲明異議等語。
三、按違反道路交通管理處罰條例第12條至第68條之規定者，由
    公路主管機關處罰，前項處罰於裁決前，應給予違規行為人
    陳述之機會，道路交通管理處罰條例第8 條第1 項第1 款、
    第2項 分別定有明文；又違反道路交通管理處罰條例之行為
    人，未依規定自動繳納罰鍰或未依規定到案聽候裁決，處罰
    機關固得依違反道路交通管理事件統一裁罰基準及處理細則
    第44 條 第1 項之規定，依該處理細則附件之統一裁罰基準
    表，對行為人逕行裁決，惟該條項規定應以行為人經合法收
    受舉發通知單後，無正當理由未依舉發通知單上所載之應到
    案日期為自動繳納罰鍰或到案聽候裁決時，方有適用，如行
    為人未合法收受舉發通知單之送達，即不能依該規定逕行裁
    決。次按處理違反道路交通管理事件，有關文書送達之程序
    ，依行政程序法之規定；又按逕行舉發者，應按已查明之資
    料填註車牌號碼、車輛種類、車主姓名及地址，並於通知單
    上方空白處加註逕行舉發之文字後，由舉發機關送達被通知
    人，違反道路交通管理事件統一裁罰基準及處理細則第5 條
    、第11 條 第1 項第4 款分別定有明文。又按送達，於應受
    送達人之住居所、事務所或營業所為之；惟對於在監所人為
    送達者，應囑託該監所長官為之，行政程序法第72條第1 項
    、89條均規定甚明。
四、經查：
(一)、本件登記於異議人名下之車號YR－0916號自小客車之前開違
    規事實，係由內政部警政署國道公路警察局第四警察隊拍照
    採證後逕行舉發，舉發通知單含採證相片於97年3 月7 日掛
    號寄送至「高雄市○鎮區○○街2 巷9 之4 號」之地址，嗣
    因無人收受郵件，而寄存於草衙郵局招領等情，有卷附舉發
    通知單影本、採證照片、舉發通知單送達回證影本等各1 件
    在卷可稽，是上揭事實自堪認定。
(二)、又依異議人之遷徙資料查詢結果得知，其於97年3 月間雖係
    設籍於「高雄市○鎮區○○街2 巷9 之4 號」，然異議人前
    於95年11月17日即因涉刑案被羈押於臺灣高雄看守所，，至
    97年1 月30日移送至臺灣泰源技能訓練所執行迄今等情，此
    有卷附全戶戶籍資料查詢結果、臺灣高等法院被告前案紀錄
    表及臺灣高雄地方法院檢察署檢察官執行竊盜犯贓物犯保安
    處分指揮書各1 份可參。據上，原舉發通知單送達至前揭戶
    籍地即「高雄市○鎮區○○街2 巷9 之4 號」當時，異議人
    本人係於臺灣泰源技能訓練所執行中，顯見本件原舉發通知
    單未曾對於監所送達，其送達程序顯然違反上開法律規定，
    自未生合法送達之效力。
(三)、依前揭說明，原處分機關應於舉發通知單合法送達，而當事
    人無正當理由未到案時，始得依上開違反道路交通管理事件
    統一裁罰基準及處理細則44條規定，於逾越原舉發通知單所
    定應到案期限60日之3 個月內，對行為人逕行裁決，而本件
    舉發通知單從未合法送達於異議人，異議人自無從於法定期
    限內繳清罰鍰或到案接受裁決，原處分機關未予詳查，竟仍
    逕行依違反道路交通管理事件統一裁罰基準及處理細則及附
    件裁罰基準表予以裁罰，於裁決前未給予異議人陳述意見之
    機會，且使異議人喪失得於法定期限內到案並以最低金額繳
    納罰鍰之利益，其裁決處分於法自有未合，且對異議人權利
    影響重大。從而，本件異議人之異議為有理由，應由本院將
    原處分撤銷，由原處分機關另為適法之處置。至於異議人雖
    主張上開實體理由聲明異議，惟本件之裁決程序既有違規定
    ，本院自應依道路交通案件處理辦法第20條規定將原處分撤
    銷，已如前述，則本院就該部分，不予論述，併此敘明。
據上論斷，依道路交通案件處理辦法第20條前段，裁定如主文。
中    華    民    國    98    年    7     月    15    日
                   交通法庭    法  官     吳芝瑛
以上正本證明與原本無異。
如不服本裁定，應於收受送達後5 日內向本院提出抗告狀。
中    華    民    國    98    年    7     月    15    日
                               書記官     林麗文


司法院資訊處製作；財團法人民間司法改革基金會備份。
